【裁判字號】    97,交易,667
【裁判日期】    971231
【裁判案由】    過失傷害
【裁判全文】
臺灣臺北地方法院刑事判決             97年度交易字第667號
公  訴  人  臺灣臺北地方法院檢察署檢察官
被      告  甲○○
                      巷7號2.
上列被告過失傷害案件，經檢察官提起公訴（97年度偵字第2336
8 號），本院判決如下：
    主  文
甲○○因過失傷害人，處有期徒刑月，如易科罰金，以新臺幣
壹仟元折算壹日。
    事  實
一、甲○○於民國97年8 月3 日19時10分許，駕駛車牌號碼：53
    26—EN號自小客車，在臺北縣深坑鄉○○路○ 段48號往石碇
    方向停車於路邊，準備駛出迴轉往臺北向行駛之際，本應注
    意行車起步前應顯示方向燈，注意前後左右有無障礙或車輛
    行人，並應讓行進中之車輛行人優先通行，及汽車迴車前，
    應暫停並顯示左轉燈光或手勢，看清無來往車輛，始得迴轉
    ，而當時為夜間有照明、天氣晴、道路乾燥、平坦、無缺陷
    之柏油路面，並無不能注意之情事，甲○○竟疏未注意及此
    ，即貿然起步駛出、迴轉，適同向在後之丙○○騎乘車牌號
    碼：J8 J－206 機車搭載乙○○沿臺北縣深坑鄉○○路往石
    碇方向行駛而來，突見甲○○駕車由路邊起步欲迴轉，不及
    閃避，2 車發生碰撞事故，並造成丙○○、乙○○人車倒地
    ，以致丙○○受有右肘外傷、兩膝外傷、左下腰部外傷之傷
    害；乙○○則受有上正中門齒、側門齒、右上正中門齒、側
    門齒牙冠斷折牙隨暴露、下門牙牙齦溝撕裂傷約1 公分、下
    唇撕裂傷約1 公分之傷害。甲○○肇事後在未被有偵查犯罪
    職務之公務員發覺前，留在現場向前往處理之臺北市政府警
    察局新店分局深坑分駐所警員承認為肇事人，自首上情，接
    受裁判。
二、案經丙○○、乙○○訴由臺北縣政府警察局新店分局報請臺
    灣臺北地方法院檢察署檢察官偵查起訴。
    理  由
壹、證據能力：
    按被告以外之人於審判外之言詞或書面陳述，除法律有規定
    者外，不得作為證據。又被告以外之人於審判外之陳述，雖
    不符前4 條之規定，而經當事人於審判程序同意作為證據，
    法院審酌該言詞陳述或書面陳述作成時之情況，認為適當者
    ，亦得為證據。當事人、代理人或辯護人於法院調查證據時
    ，知有第159 條第1 項不得為證據之情形，而未於言詞辯論
    終結前聲明異議者，視為有前項同意，刑事訴訟法159 條第
    1 項、第159 條之5 分別定有明文。查證人即告訴人丙○○
    、乙○○於警詢及偵查時所為之陳述，固係審判外之陳述而
    屬傳聞證據，惟檢察官、被告甲○○就上開審判外之陳述，
    於本院審理中，並不爭執證據能力，復未曾於言詞辯論終結
    前聲明異議，而本院審酌該等證人陳述作成時之情況，並無
    違法取證及證明力過低之瑕疵，亦認以之作為證據為適當，
    依前揭規定說明，自得為證據。
貳、實體方面：
一、上揭犯罪事實，業經被告於本院審理時坦承不諱（見本院97
    年12月22日準備程序筆錄），核與告訴人丙○○、乙○○於
    警詢、偵查中或本院審理中指述之情節相符合（見97年度偵
    字第23368 號偵查卷第8 頁至第12頁、第14頁至第17頁、第
    48 頁 、本院97年12月22日審判筆錄），並有卷附臺北市立
    萬芳醫院甲種診斷證明書2 份、道路交通事故現場圖1 份、
    道路交通事故調查報告表(一)(二)1 份及現場與車損照片18張在
    卷可稽。足徵被告前揭自白與事實相符合，堪予採信。又按
    行車起步前應顯示方向燈，注意前後左右有無障礙或車輛行
    人，並應讓行進中之車輛行人優先通行；汽車迴車前，應暫
    停並顯示左轉燈光或手勢，看清無來往車輛，並注意行人通
    過，始得迴轉，道路交通安全規則第89條第1 項第6 款、第
    106 條第5 款分別定有明文。本件被告駕駛車輛由路邊起步
    駛出、迴轉，自應注意前揭規定，小心謹慎駕駛，而依當時
    為夜間有照明、天氣晴、道路乾燥、平坦、無缺陷之柏油路
    面，復無不能注意之情事，有上開調查報告表在卷可參，被
    告並無不能注意之情，竟未注意及此，即貿然起步駛出、迴
    轉，以致發生碰撞事故，造成告訴人丙○○、乙○○受傷，
    被告駕駛車輛之行為有過失，甚為明確。本件告訴人丙○○
    、乙○○因本件車禍受傷，與被告之過失行為間並有相當因
    果關係。至被告雖指稱告訴人丙○○騎乘機車之車速過快乙
    節，然此為告訴人丙○○所否認，並陳稱：伊車速約30至40
    公里等語（見本院97年12月22日審判程序筆錄第2 頁），且
    遍查全卷事證，亦無證據足資證明告訴人丙○○有騎乘機車
    超速之情事（該地限速40公里），本院實難認被告此部分指
    稱可採信，併此敘明。
二、核被告所為係犯刑法第284 條第1 項前段之過失傷害罪。被
    告係以一過失行為同時致告訴人丙○○、乙○○受傷，為想
    像競合犯，應依刑法第55條規定，從一過失傷害罪處斷。又
    被告於車禍發生後，於職司偵查機關未發覺其過失傷害犯罪
    之前，即向前往處理之臺北縣政府警察局新店分局深坑分駐
    所警員承認為肇事人，接受裁判，有臺北縣政府警察局新店
    分局道路交通事故肇事人自首情形記錄表1 份在卷可稽（同
    前偵查卷第28頁），是其係對於未發覺之犯罪自首而受裁判
    ，應依刑法第62條前段之規定減輕其刑。爰審酌被告犯罪後
    已坦認犯行，及其素行、過失程度、告訴人丙○○、乙○○
    所受傷勢，且被告迄今仍未與告訴人丙○○、乙○○達成和
    解等一切情狀，量處如主文所示之刑，並諭知易科罰金之折
    算標準。
據上論斷，依刑事訴訟法第299 條第1 項前段，刑法第284 條第
1 項前段、第62條前段、第55條、第41條第1 項前段，刑法施行
法第1 條之1 ，判決處刑如主文。
本案經檢察官楊雅清到庭執行職務。
中    華    民    國    97    年    12    月    31    日
                          臺灣臺北地方法院刑事第十七庭
                                      法  官  賴淑美
上正本證明與原本無異。
如不服本判決，應於判決送達後10日內向本院提出上訴狀 (應附
繕本)， 上訴於臺灣高等法院。
                                      書記官  許翠燕
中    華    民    國    97    年    12    月    31    日
附論罪科刑依據之法條：
中華民國刑法第284條
因過失傷害人者，處六月以下有期徒刑、拘役或五百元以下罰金
，致重傷者，處一年以下有期徒刑、拘役或五百元以下罰金。


司法院資訊處製作；財團法人民間司法改革基金會備份。
